臺灣苗栗地方法院民事裁定
111年度消債抗字第1號
抗  告  人  匯豐汽車股份有限公司

法定代理人  陳昭文  



相  對  人  彭和妹  
代  理  人  李國源律師
上列抗告人因消費者債務清理條例裁定免責事件，對於民國110
年12月27日本院110年度消債職聲免字第8號裁定，提起抗告，本
院裁定如下：
    主  文
抗告駁回。
抗告費用新臺幣(下同)1,000元由抗告人負擔。
    理  由
一、法院為終止或終結清算程序之裁定確定後，除別有規定外，
    應以裁定免除債務人之債務，消費者債務清理條例（下稱消
    債條例）第132條定有明文。又法院裁定開始清算程序後，
    債務人有薪資、執行業務所得或其他固定收入，扣除自己及
    依法應受其扶養者所必要生活費用之數額後仍有餘額，而普
    通債權人之分配總額低於債務人聲請清算前2年間，可處分
    所得扣除自己及依法應受其扶養者所必要生活費用之數額者
    ，法院應為不免責之裁定。但債務人證明經普通債權人全體
    同意者，不在此限；債務人有下列各款情形之一者，法院應
    為不免責之裁定。但債務人證明經普通債權人全體同意者，
    不在此限：一、於7年內曾依破產法或本條例規定受免責。
    二、故意隱匿、毀損應屬清算財團之財產，或為其他不利於
    債權人之處分，致債權人受有損害。三、捏造債務或承認不
    真實之債務。四、聲請清算前2年內，因消費奢侈商品或服
    務、賭博或其他投機行為，所負債務之總額逾聲請清算時無
    擔保及無優先權債務之半數，而生開始清算之原因。五、於
    清算聲請前1年內，已有清算之原因，而隱瞞其事實，使他
    人與之為交易致生損害。六、明知已有清算原因之事實，非
    基於本人之義務，而以特別利於債權人中之一人或數人為目
    的，提供擔保或消滅債務。七、隱匿、毀棄、偽造或變造帳
    簿或其他會計文件之全部或一部，致其財產之狀況不真確。
    八、故意於財產及收入狀況說明書為不實之記載，或有其他
    故意違反本條例所定義務之行為，致債權人受有損害，或重
    大延滯程序，消債條例第133條、第134條分別定有明文。消
    債條例之立法目的，在於使陷於經濟上困境之消費者，得分
    別情形依該條例所定重建型債務清理程序（更生）或清算型
    債務清理程序（清算）清理債務，藉以妥適調整其與債權人
    及其他利害關係人之權利義務關係，保障債權人之公平受償
    ，並謀求消費者經濟生活之更生機會，從而健全社會經濟發
    展；消費者依清算程序清理債務，於程序終止或終結後，為
    使其在經濟上得以復甦，以保障其生存權，除另有上述消債
    條例第133條、第134條所規定不予免責之情形外，就債務人
    未清償之債務採免責主義（消債條例第132條立法目的參照
    ）。
二、抗告意旨略以：相對人主張其尚須扶養患有中度身心障礙之
    未成年子女湯○珊，生活狀況拮据，收入扣除支出並無餘額
    ，惟相對人是否為湯○珊「唯一」扶養義務人，尚有疑義，
    依民法第1115條、1119條規定，相對人於經濟如此不寬裕之
    情況下，實不宜認定相對人係湯○珊「唯一」之扶養義務人
    ，是相對人所主張其於清算程序後計至110年11月收入共為2
    0萬6,813元，扣除按消債條例第64條之2第1項規定，以最近
    衛生福利部或直轄市政府所公告當地每人每月最低生活費1.
    2倍之必要生活費用，經核算後尚有餘額1萬3,555元【計算
    式：206,813－(14,866×13月)＝13,555】，故依消債條例第13
    3條本文規定，相對人應不予以免責。爰依法提起抗告，請
    求廢棄原裁定。
三、經查：
　㈠抗告人無消債條例第133條所定應不予免責事由：
　⒈抗告人是否有消債條例第133條所定應不予免責之情形，即應
    審認其是否同時合於「於清算程序開始後債務人有薪資、執
    行業務所得或其他固定收入，扣除自己及依法應受其扶養者
    所必要生活費用之數額後仍有餘額」（下稱A要件）及「普
    通債權人之分配總額低於債務人聲請清算前2年間，可處分
    所得扣除自己及依法應受其扶養者所必要生活費用之數額」
    （下稱B要件）此兩要件，此觀消債條例第133條規定自明。
　⒉依相對人提出之財產及收入狀況說明書，其主張聲請清算前2
    年即自107年3月至109年2月間之總收入為49萬6,518元(見消
    債調卷第22頁)，業據其提出相對人及湯○珊全國財產總歸戶
    財產查詢清單、106至107年綜合所得稅各類所得資料清單、
    相對人及湯○珊各金融機構存摺、相對人及湯○珊重大傷病卡
    、身心障礙證明、勞工保險被保險人投保資料表(見消債調
    卷第33至97、127至129、135至139頁)及有限責任苗栗縣博
    愛照顧服務勞動合作社薪資明細、108年度綜合所得稅各類
    所得資料清單(見消債清卷第29至31、69頁)附卷可憑，堪信
    為真。而參酌消債條例第64條之2第1項所定債務人必要生活
    費用之認定標準，臺灣省108年度每人每月最低生活費之1.2
    倍即1萬4,866元，則相對人於聲請清算前2年間之必要生活
    費用為35萬6,784元。而相對人扶養之未成年子女湯○珊之扶
    養義務人除相對人外尚有案外人即湯○珊之父湯明春（見本
    院卷第31、41頁個人戶籍資料），若由相對人與湯明春平均
    負擔湯○珊之扶養義務，則相對人於聲請清算前2年支出之扶
    養費計為17萬8,392元【計算式：(14,866元÷2人)×24月＝178
    ,392元】。準此，相對人聲請清算前2年可處分所得49萬6,5
    18元，扣除其及依法應受其扶養者所必要生活費用53萬5,17
    6元(計算式：356,784＋178,392＝535,176)，已無餘額(計算
    式：496,518－535,176＝-38,658)，而本件抗告人即普通債權
    人於清算程序之分配總額為2萬8,746元（見執消債清卷第24
    9頁），已不符合B要件，揆諸前揭說明，本件自不符合消債
    條例第133條所定不免責事由。
  ㈡聲請人無消債條例第134條各款應不予免責事由：
　　依消債條例關於清算程序係以免責主義為原則，不免責為例
    外，倘債權人主張債務人有消債條例第134條各款所定不免
    責事由，即應由債權人就債務人有合於上開各款要件之事實
    ，提出相當之事證證明之。查相對人名下無財產，其107至1
    08年所得分別為19萬2,160元、27萬5,423元，有相對人稅務
    電子閘門財產所得調件明細表可憑(見消債清卷第45頁)，另
    相對人於83年間出境1次，有其入出境紀錄可證(見原審卷第
    91頁)，又相對人此筆債務係因於94年7月14日與盧姿諭共同
    簽發本票而負債（見事聲卷第45至49頁債權憑證所載執行名
    義內容），難認係因相對人於聲請清算前2年內，因消費奢
    侈商品、服務或從事其他投機行為而負債。另相對人亦查無
    消債條例第134條所列其他各款不免責事由，自難認相對人
    有何消債條例第134條所定應不免責事由。
四、綜上所述，相對人既經法院為終結清算程序之裁定確定，復
    查無消債條例第133、134條所定之不免責事由，原裁定准相
    對人免責，核無不合，抗告意旨猶執前詞指摘原裁定不當，
    求予廢棄，為無理由，應予駁回。
五、據上論結，本件抗告為無理由，依消債條例第11條第2項、
    第15條，民事訴訟法第495條之1第1項、第449條第1項、第9
    5條、第78條，裁定如主文。
中　　華　　民　　國　　111 　年　　3 　　月　　14　　日
                  民事第二庭  審判長　法  官  陳秋錦
                                      法　官　賴映岑
                                      法　官　王筆毅
以上正本係照原本作成。
本裁定除以適用法規顯有錯誤為理由，不得再抗告；如提再抗告
，應於收受送達後10日內委任律師為代理人向本院提出再抗告狀
（須附繕本1份），並繳納再抗告費新臺幣1,000元。
                                      書記官　劉家蕙
中　　華　　民　　國　　111 　年　　3 　　月　　14　　日